【裁判字號】    97,訴,2867
【裁判日期】    971007
【裁判案由】    毒品危害防制條例
【裁判全文】
臺灣臺中地方法院刑事判決              97年度訴字第2867號
公  訴  人  臺灣臺中地方法院檢察署檢察官
被      告  乙○○
                    （現另案在臺灣臺中監獄臺中分監執行）
選任辯護人  林錦隆律師
上列被告因違反毒品危害防制條例案件，經檢察官提起公訴（97
年度偵字第6740號)，本院判決如下：
    主  文
乙○○無罪。
    理  由
一、公訴意旨略以：被告乙○○前於民國94年間，因違反毒品危
    害防制條例案件，經本院判處有期徒刑7月及8月，於95年10
    月23日執行完畢。竟仍不知警惕，利用其電話號碼0000-000
    000及0000-000000號為聯絡之管道，並經證人甲○○以其電
    話號碼0000-000000號聯絡，於97年3月7日晚間9時許，在臺
    中市○○路與大智路口之德安百貨公司前，以第二級毒品甲
    基安非他命售價每公克新臺幣（下同）1000元之價格，販賣
    第二級毒品甲基安非他命（下稱甲基安非他命）2公克予甲
    ○○。嗣於同年月11日，員警在臺中市○○區○○路269之
    25 號旁之停車場，查獲乙○○持有行動電話4支（電話號碼
    分別為0000-000000、0000 -000000、0000-000000、0000-0
    0 0000號）及內裝第二級毒品甲基安非他命16小包（毛重26
    .18 公克）之手提包，並在其租屋處即臺中市○○區○○路
    2段268號11樓之13室內，起出販賣第二級毒品甲基安非他命
    所用之電子磅秤、分裝袋若干（含杓子1支）等物。於查獲
    途中，甲○○又撥打乙○○之上開電話號碼，欲向乙○○再
    購買第二級毒品甲基安非他命2公克，員警乃在太原路及崇
    德路交岔路口處，查獲甲○○到案，進而獲悉乙○○上開販
    賣第二級毒品甲基安非他命之事實。因認被告乙○○涉犯販
    賣第二級毒品罪嫌等語。
二、按犯罪事實應依證據認定之，無證據不得認定犯罪事實，又
    不能證明被告犯罪者，應諭知無罪之判決，刑事訴訟法第15
    4條第2項及第301條第1項分別定有明文。次按刑事訴訟法上
    所謂認定犯罪事實之證據，係指足以認定被告確有犯罪行為
    之積極證據而言；如未能發現相當證據或證據不足以證明，
    自不能以推測或擬制之方法，以為裁判基礎（最高法院29年
    上字第3105號、40年台上字第86號判例參照）。又檢察官就
    被告犯罪事實，應負舉證責任，並指出證明之方法，刑事訴
    訟法第161條第1項定有明文，因此，檢察官對於起訴之犯罪
    事實，應負提出證據及說服之實質舉證責任。倘其所提出之
    證據，不足為被告有罪之積極證明，或其指出證明之方法，
    無從說服法院以形成被告有罪之心證，基於無罪推定之原則
    ，自應為被告無罪判決之諭知（最高法院92年台上字第128
    號判例參照）。
三、本件公訴人認被告乙○○涉犯上開罪嫌，無非以被告供詞反
    覆不定，且被告與證人甲○○於偵、審中關於合資購買毒品
    之供證述交代不清，應屬虛構不足採信；又有證人即買家甲
    ○○於警詢時之指證，及經勘驗證人甲○○之警詢錄音帶，
    其回答雖略有僵硬及用詞不自然之情形，惟並無頭暈、緊張
    之情形，有勘驗筆錄附卷可稽；並有臺中市警察局第二分局
    搜索扣押筆錄、查獲之第二級毒品甲基安非他命照片2張、
    電話號碼0000-000000號之通聯紀錄、證人甲○○之行動電
    話翻拍照片1張、內政部警政署刑事警察局97年4月16日刑鑑
    字第0970049706號鑑定書附卷及被告所有之行動電話2支（
    電話號碼分別為0000-000000、0000-0 00 000號）、第二級
    毒品甲基安非他命16小包（毛重26.18公克）、電子磅秤、
    分裝袋若干（含杓子1支）等物扣案可資佐憑為其主要論據
    。訊據被告乙○○固不否認有於上開時、地為警查獲，並扣
    得上開物品等情不諱；惟堅詞否認有何上開販賣第二級毒品
    之犯行，辯稱：伊並無於起訴書所載之時、地販賣或交付甲
    基安非他命予證人甲○○，且伊與證人甲○○於97年3月7日
    並無任何通聯，足見證人甲○○之警詢證述與事實不符，伊
    確無販賣第第二級毒品之犯行等語。另被告之選任辯護人則
    為被告辯護略以：證人甲○○於警詢之證述與偵訊、審理中
    之證述不符，且與通聯紀錄不符，應與事實不符，不足採信
    ；且證人甲○○之警詢證述既與審判中之證述不符，亦無較
    可信之特別情況，應無證據能力，亦無從採為不利於被告之
    證據等語。
四、經查：
(一)、按被告以外之人於審判外之言詞或書面陳述，除法律有規定
    者外，不得作為證據，刑事訴訟法第159條第1項定有明文；
    而所謂法律有規定者，即包括同法第159條之1至之1所規定
    傳聞證據具有證據能力之例外情形；故如欲採被告以外之人
    於審判外之言詞，如警詢或偵查中之陳述為證據時，必須符
    合法律所規定之例外情形，方得認其審判外之陳述有證據能
    力（最高法院97年度台上字第4488號判決意旨參照）。又按
    被告以外之人於檢察事務官、司法警察官或司法警察調查中
    所為之陳述，與審判中不符時，其先前之陳述具有較可信之
    特別情況，且為證明犯罪事實存否所必要者，得為證據，刑
    事訴訟法第依刑事訴訟法第159條之2定有明文，而該條所謂
    「具有較可信之特別情況」，係指證人於司法警察調查中所
    為之陳述，與審判中不符，而其先前之陳述，從客觀上之環
    境或條件等情況加以觀察，有足以取代審判中交互詰問之可
    信性保證者而言。證人所為之先前陳述，相較於審判中之陳
    述，是否具有更可信之特別情況，應依其陳述時外部之客觀
    情況觀之；而所謂「顯有不可信」、「相對特別可信性」、
    「絕對特別可信性」，係指陳述是否出於供述者之真意、有
    無違法取供情事之信用性而言，故應就偵查或調查筆錄製作
    之原因、過程及其功能等加以觀察其信性，據以判斷該傳聞
    證據是否有顯不可信或有特別可信之情況而例外具有證據能
    力（最高法院94年度臺上字第629號、96年度台上字第5979
    號判決參照）。查證人甲○○於警詢時證稱：「（問：你最
    近在什麼時間在什麼地點跟乙○○買毒品？）97年3月21號
    ... 嗯，3月7號9點，嗯，21時，在台中市○區○○路與大
    智路口德安百貨，以2千元向乙○○購買安非他命，問題是
    不是他本人。（問：就是乙○○賣2公克給你就對了？）拿
    給我的不是他本人，那怎麼辦？（問：就是乙○○的嘛，我
    們打電話，然後，你打電話，然後東西是從那裡來的嘛，就
    乙○○嘛，對吧？）嗯；．．．（問：你指證誰賣安非他命
    給你，就現在在隊裡的乙○○？對嗎？就他啊？就關在那裡
    那一個啊。）但是我...。（問：就他嘛？）嗯」等語，此
    有本院當庭勘驗之警詢錄音譯文一份在卷可稽（本院卷第41
    頁）。而證人甲○○於本院審理時經交互詰問則具結證稱：
    伊並未於起訴書所載之時、地，向被告購買甲基安非他命，
    只有曾於97年3月間至同年月11日為警查獲前，與被告一同
    去臺中市朝馬地區向他人共同合資購買過甲基安非他命一次
    ，時間是在同年月7日或9日伊忘記了等語（見本院卷第62頁
    以下）。則核其於警詢時所為之陳述，顯與審判中不符。雖
    檢察官曾經勘驗證人甲○○之警詢錄音帶，而認其回答雖略
    有僵硬及用詞不自然之情形，惟並無頭暈、緊張之情形，製
    有勘驗筆錄一份附卷可稽（偵卷第137頁），然就警詢時之
    客觀情況觀之，證人甲○○於警詢陳述時顯然意有未盡，另
    有其意，此見上開警詢錄音譯文之應答情形自明。參之其於
    本院審理時補充證稱：（問：【提示警詢錄音譯文】當時你
    說：拿給我的不是他本人，那怎麼辦，為何當時你這麼說？
    ）（詳閱後思考）不是他本人那是指藥頭，當時警察講什麼
    ，我就答什麼等語（本院卷第72頁）。再參以本院依職權調
    取之證人甲○○所有0000000000號行動電話通聯紀錄，其中
    於起訴書所指被告販賣甲基安非他命予證人甲○○之97年3
    月7日當日，均無證人甲○○與被告所有之0000-000000號及
    0000-000000號行動電話之通話紀錄，顯與一般連絡毒品買
    賣之情形不符，則證人甲○○在警詢中證述曾向被告購買品
    甲基安非他命乙情，就警詢筆錄製作之原因、過程等加以觀
    察其可信性，是否出於供述者之真意及已達到足以取代審判
    中交互詰問之可信性保證容有疑慮，依首揭說明，尚難有較
    可信之特別情況而認例外具有證據能力，且經被告及其選任
    辯護人提出抗辯，自不具有證據能力，無從採為不利於被告
    之證據。
(二)、又證人甲○○於警詢時之證述，與其所有之0000000000號行
    動電話通聯紀錄不符，而顯有瑕玼，難認與事實相符，業據
    前述；且證人甲○○於偵訊中及本院審理時經具結後均明確
    證述未曾於起訴書所載之時、地向被告購買毒品甲基安非他
    命，此亦有證人甲○○之偵訊、審理筆錄在卷可按。雖公訴
    人質疑被告於警詢、偵訊中之供述有反覆不定之情形，及於
    本院審理時關於如何與證人甲○○合買毒品等經過之供述，
    亦與證人甲○○於偵訊及本院審理時證述之經過有所出入；
    且被告既然持有遭扣案之甲基安非他命，又何須與證人甲○
    ○合資向他人購買，而認被告所辯合買毒品云云應僅係虛構
    之詞。然公訴人上開質疑，僅為證人甲○○證述及被告供述
    二人合資購買毒品乙情是否真實之問題，且被告並無自證己
    罪之義務，被告之供述與證人甲○○之證述雖有不符之處，
    尚無從遽以推論被告確有起訴書所載販賣甲基安非他命之犯
    行。此外，檢察官所舉卷附之臺中市警察局第二分局搜索扣
    押筆錄、查獲之第二級毒品甲基安非他命照片2張、電話號
    碼000 0-000000號之通聯紀錄、證人甲○○之行動電話翻拍
    照片1張、內政部警政署刑事警察局97年4月16日刑鑑字第
    0970049 706號鑑定書及扣案之被告所有之行動電話2支（電
    話號碼分別為0000-000000、0000-000000號）、第二級毒品
    甲基安非他命16小包（毛重26.18公克）、電子磅秤、分裝
    袋若干（含杓子1支）等物資以佐證確有販賣毒品甲基安非
    他命之犯行，然經被告辯稱其與證人甲○○之上開通聯乃為
    其他事情連絡，及扣案毒品等物品乃其施用毒品及賣玉所用
    ，均與販賣毒品犯行並無關聯；而證人甲○○於偵訊中及本
    院審理時並具結證稱於97年3月11日其遭查獲當日打電話予
    被告，乃為與被告合資購買毒品等語（見偵卷第43頁以下、
    本院第62頁以下），是此部分，僅得證明被告曾與證人甲○
    ○有過連絡，及曾持有上開毒品等物品而已，並無從積極證
    明彼二人上開通聯確與販賣毒品有關；且被告持有並施用上
    開毒品部分，亦經本院以97年度中簡字第1936號判處有期徒
    刑6月確定（現在執行中），是公訴人此部分舉證，亦均無
    從積極證明被告確有上開販賣毒品之行為。
(三)、綜上所述，本件公訴人所提出之證據或所指出之證明方法，
    均尚不足為被告有罪之積極證明，或說服本院形成被告有罪
    之心證，公訴人所指之犯罪事實即屬不能證明，此外，本院
    復查無其他積極之事證，足認被告有何販賣第二級毒品之犯
    行，揆諸上開條文及判例意旨，自應為被告無罪之諭知，以
    免冤抑。
據上論斷，應依刑事訴訟法第301條第1項，判決如主文。
本案經檢察官丙○○到庭執行職務
中    華    民    國    97    年    10    月    7     日
                  刑事第十四庭  審判長法  官   陳  葳
                                      法  官   李慧瑜
                                      法  官   洪堯讚
上正本證明與原本無異。
如不服本判決，應於收受送達後10日內向本院提出上訴書狀（應
敘述具體理由並附繕本）。
上訴書狀如未敘述理由，應於上訴期間屆滿後20日內補提理由書
於本院。
                                      書記官   沈慧玲
中    華    民    國    97    年    10    月    7     日


司法院資訊處製作；財團法人民間司法改革基金會備份。
